【裁判字號】    89,易,965
【裁判日期】    890911
【裁判案由】    違反動產擔保交易法
【裁判全文】
臺灣臺南地方法院刑事判決                          八十九年度易字第九六五號
    公  訴  人  臺灣台南地方法院檢察署檢察官
    被      告  甲○○
右列被告因違反動產擔保交易法案件，經檢察官提起公訴 (八十九年度偵字第三一一
五號)及移送併辦（八十九年度偵字第五五七三號），本院判決如左：
    主  文
甲○○動產擔保交易之債務人，連續意圖不法之利益，將標的物出質，致生損害於債
權人，處拘役肆拾日，如易科罰金以參佰元折算壹日。
    事  實
一、甲○○基於意圖為自己不法利益之概括犯意，分別於民國八十八年六月十七日及
    同年八月十七日，以動產擔保交易附條件買賣之方式，各向南紡企業股份有限公
    司（下稱南紡公司）、乙○○○股份有限公司（以下簡稱匯豐公司）購買車牌號
    碼C7-9405號（SAAB牌9000CDE型自小客車）、Ｃ4─6873號自小貨車一輛，為動
    產擔保交易之債務人。約定總價金各為新台幣（下同）四十四萬七千一百二十元
    、三十四萬六千三百二十元，分二十三期及三十六期給付，標的物存放地點分別
    為台南縣楠西鄉灣丘村鳳興六三號之七、甲○○所經營之聯億電器行位在嘉義市
    ○○路七一六號。在價金未付清之前，標的物所有權仍屬於出賣人所有，買受人
    僅得依約占有使用，不得任意遷移或為其他處分。詎甲○○在取得標的物之後，
    就自小客車部分於八十八年十月八日起即未依約付款，就自小貨車部分僅繳付第
    一期之分期價金，即拒不付款，且同時間起意圖為自己不法之利益，將該二標的
    物交付第三人盧國華使用典當後，逃匿不知去向，致匯豐公司及南紡公司追索無
    著受有損害。
二、案經匯豐公司訴請臺灣臺南地方法院檢察署檢察官偵查起訴，及移送併辦。
    理  由
一、訊據被告就其簽訂附條件買賣契約，以動產擔保交易之方式向南紡及匯豐公司買
    自用小客車及小貨車後，未按期繳納分期款，並將車輛交付第三人盧國華使用，
    盧國華乃將之典當一節坦承不諱，然辯稱：其只是名義上之買受人，應由盧國華
    出面云云。然查被告既為動產擔保交易買賣契約之買受人，依約即應負有保管標
    的物之義務，其以出賣人所不知之第三人方為真正訂約人置辯，有違社會交易安
    全，且為卸責之詞，顯非可取；此外並有告訴人匯豐公司職員戴榮隆證述查訪被
    告及動產擔保標的物無著甚詳在卷可稽，另有附條件買賣契約書、動產擔保設定
    申請書各二紙等件附卷可稽，被告違反動產擔保交易法犯行，足堪認定。
二、核被告所為，係犯動產擔保交易法第三十八條之罪。其先後二次犯行，時間緊接
    ，犯罪構成要件相同，顯均係基於概括之犯意反覆為之，應依連續犯之規定論以
    一罪並加重其刑。爰審酌被告之品行、犯罪之動機、目的、手段、所生危害及犯
    罪後之態度等一切情狀，量處如主文所示之刑，並諭知易科罰金之折算標準，以
    資懲儆。
據上論斷，應依刑事訴訟法第二百九十九條第一項前段，動產擔保交易法第三十八條
、刑法第十一條前段、第五十六條、第四十一條、罰金罰鍰提高標準條例第一條前段
、第二條，判決如主文。
本案經檢察官吳岳輝到庭執行職務。
中    華    民    國      八十九      年      九      月    十一      日
                                  臺灣臺南地方法院刑事第二庭
                                      法  官 石家禎
右正本證明與原本無異
如不服本判決應於送達後十日內向本院提出上訴狀
                                      書記官 葉東平
中    華    民    國      八十九      年       九     月      十三    日
附錄本案論罪科刑法條全文
動產擔保交易法第三十八條
動產擔保交易之債務人，意圖不法之利益，將標的物遷移、出賣、出質、移轉、抵押
或為其他處分，致生損害於債權人者，處三年以下有期徒刑、拘役或科或併科六千元
以下之罰金。


司法院資訊處製作；財團法人民間司法改革基金會備份。
